臺灣新北地方法院民事判決 
110年度重訴字第661號
原      告  林秀珍  
訴訟代理人  劉庭瑋  
被      告  蕭志鴻  

訴訟代理人  吳忠德律師
複  代理人  林新傑律師
上列當事人間請求履行協議事件，本院於民國111年11月16日言
詞辯論終結，本院判決如下：
    主  文
一、被告應給付原告新臺幣2,000萬元，及自民國110年8月31日
    起至清償日止，按年息5％計算之利息。
二、訴訟費用由被告負擔。
三、本判決於原告以新臺幣666萬7,000元為被告供擔保後，得假
    執行；但被告如以新臺幣2,000萬元為原告預供擔保，得免
    為假執行。
    事實及理由
一、原告主張：兩造於民國77年3月29日結婚，並育有4名子女，
    嗣被告外遇後，由原告獨自承擔家中事務及4名未成年子女
    之照顧，被告事後為彌補原告，乃於95年9月6日寫下如附表
    所示之承諾書（下稱系爭承諾書），約明被告願給付新臺幣
    （下同）2,000萬元或是其所有財產之一半予原告以為補償
    ，惟被告於102年間繼承遺產後卻遲未依約給付，經催告仍
    拒絕給付，爰依系爭承諾書之約定提起本件訴訟等語，並聲
    明：㈠被告應給付原告2,000萬元，及自支付命令送達翌日起
    至清償日止，按年息5％計算之利息。㈡願供擔保，請准宣告
    假執行。
二、被告則以：系爭承諾書乃係被告遭原告灌醉後陷於無意識狀
    態下始簽署，是系爭承諾書無效：縱認系爭承諾書有效，系
    爭承諾書應定性為贈與契約，被告已於110年7月29日撤銷贈
    與之意思表示，系爭承諾書經被告撤銷後亦失其效力等語，
    資為抗辯，並聲明：㈠原告之訴及假執行聲請均駁回。㈡如受
    不利之判決，願供擔保請准宣告免為假執行。
三、不爭執事項：
　㈠兩造於77年3月29日結婚，目前婚姻關係存續中。
  ㈡被告於95年9月6日簽署系爭承認書。
  ㈢被告前於110年7月29日以存證信函對原告主張撤銷系爭承諾
    書之意思表示。
四、本院得心證理由
　㈠系爭承諾書是否具民法第75條無效事由？
　⒈按無行為能力人之意思表示，無效，雖非無行為能力人，而
    其意思表示，係在無意識或精神錯亂中所為者，亦同，民法
    第75條定有明文。次按所謂無意識，係指全然無識別、判斷
    之能力，精神錯亂，則指精神作用發生障礙，已達喪失自由
    決定意思之程度而言（最高法院99年台上字第1994號判決意
    旨參照）。
　⒉經查，原告主張被告於95年9月6日簽立系爭承諾書乙節，為
    被告所不爭執（參不爭執事項㈡），應堪憑採。被告雖抗辯
    伊於酒醉之無意思能力狀態下簽立系爭承諾書，系爭承諾書
    應為無效等語，並據其聲請傳喚其子丙○○作證。惟查，證人
    即兩造之子丙○○到庭證稱：我不知道系爭承諾書是何人簽立
    ，也不知悉簽立之原因，我只記得有一天晚上原告叫我早點
    休息，因為有事情要跟被告討論，過幾天後原告就跟我說承
    諾書的事，但我不知道承諾書的詳細內容，也不知道被告簽
    署系爭承諾書時有無喝酒或是意識是否清楚等語（見本院卷
    一第164至165頁），可見證人丙○○並未親眼見聞被告撰擬系
    爭承諾書之經過，自難遽認被告乃於酒醉之無意識狀態下簽
    署系爭承諾書。此外，被告就其簽署系爭承諾書時有飲酒以
    致無意識及精神錯亂等情復未提出積極事證以資佐證，是被
    告依民法第75條後段之規定，主張其簽立系爭承諾書之意思
    表示無效，洵屬無據。
  ㈡被告主張撤銷系爭承諾書之意思表示，有無理由？
　⒈按「法律行為以得否與其原因相分離，可分為要因行為（有
    因行為）及不要因行為（無因行為）。前者如買賣、消費借
    貸等債權契約是；後者如處分行為、債務拘束、債務承認、
    指示證券及票據行為等屬之。民法上之典型契約固均屬有因
    契約，惟基於契約自由原則，當事人於不背於法律強行規定
    及公序良俗之範圍內，亦得訂定無因契約，此種由一方負擔
    不標明原因之契約，亦屬無因行為。」（最高法院88年度台
    上字第1189號判決意旨參照）。
　⒉查系爭承諾書約定：「乙○○積欠甲○○從累生累世欠款貳仟萬
    元整，乙○○承諾一旦有經濟能力，誠意還款，絕不拖欠。若
    無貳仟萬還款能力，願將所有財產之一半給付甲○○，絕無怨
    言，自此兩不相欠。乙○○（簽名、蓋章）。2006.9.6凌晨0
    ：50」等語（見本院卷一第75頁），依上開文字記載，已足
    證明被告同意原告所提要約，承諾具有經濟能力時即給付2,
    000萬元，若無2,000萬元還款能力，則願意將其所有財產之
    一半給付原告甚明。又系爭承諾書之性質，核屬不標明原因
    之債務拘束契約，依上開說明，屬民法典型契約外之無名契
    約，當事人訂立債務拘束契約之目的，在於不受原因行為之
    影響，及避免原因行為之抗辯，且系爭承諾書約定內容，並
    非屬違反強制或禁止規定之脫法行為，亦無違反憲法規定基
    本人權規定，基於私法自治原則，難認有何背於公共秩序或
    善良風俗之情事。系爭承諾書既無違反強制或禁止規定或背
    於公共秩序或善良風俗之情事，系爭承諾書應屬有效。
　⒊被告辯稱系爭承諾書應定性為贈與契約，被告已於110年7月2
    9日撤銷贈與之意思表示等語。惟系爭承諾書核屬不標明原
    因之債務拘束契約，業經認定如前，且系爭承諾書中記載「
    欠款」、「還款」、「兩不相欠」等字樣，亦與一方以自己
    之財產無償給與他方之贈與行為有別，故系爭承諾書非屬贈
    與契約，自無撤銷贈與之意思表示之問題。被告此部分抗辯
    ，不足採信。
  ㈢承上所述，被告簽立系爭承諾書時，已與原告間成立屬不標
    明原因之債務拘束契約，基於私法自治原則，被告自應依約
    於「有經濟能力」之條件成就時，給付原告2,000萬元。查
    ，被告於109年間所得給付總額為129萬7,395元，名下有登
    記財產19筆，財產總額為1億0,387萬3,320元，此有被告之
    稅務電子閘門財產所得調件明細表、109年度綜合所得稅各
    類所得資料清單及全國財產稅總歸戶財產查詢清單附卷可參
    （另置於限閱卷內），顯見被告之所得、名下財產早已達到
    可給付2,000萬元之「經濟能力」，換言之，系爭承諾書之
    給付條件已然成就，原告自得依系爭承諾書之約定請求被告
    給付2,000萬元。
四、再按給付有確定期限者，債務人自期限屆滿時起，負遲延責
    任；給付無確定期限者，債務人於債權人得請求給付時，經
    其催告而未為給付，自受催告時起，負遲延責任，其經債權
    人起訴而送達訴狀，或依督促程序送達支付命令，或為其他
    相類之行為者，與催告有同一之效力；遲延之債務，以支付
    金錢為標的者，債權人得請求依法定利率計算之遲延利息；
    應付利息之債務，其利率未經約定，亦無法律可據者，週年
    利率為5％，民法第229條第1項、第2項、第233條第1項前段
    、第203條分別定有明文。查本件原告請求被告給付系爭承
    諾書之債權，核屬無確定期限之給付，經原告依督促程序送
    達支付命令，被告迄未給付，當應負遲延責任。而本院110
    年度司促字第25713號支付命令係於110年8月30日送達被告
    （見本院司促字卷第41頁）。是原告請求自支付命令送達翌
    日即110年8月31日起至清償日止，按年息5％計算之遲延利息
    ，核無不合，應予准許。
五、綜上所述，原告依系爭承諾書之約定請求被告給付2,000萬
    元，及自110年8月31日起至清償日止，按年息5％計算之利息
    ，為有理由，應予准許。兩造陳明願供擔保請為宣告假執行
    或免為假執行，經核均與規定相符，爰分別酌定相當之擔保
    金額予以宣告。
六、被告聲請傳訊證人兩造子女蕭OO、蕭OO、蕭OO、蕭OO證明原
    告於婚姻存續期間之不當行為云云，然此與本件無涉，無傳
    訊必要，併予敘明。
七、本件事證已臻明確，兩造其餘主張與攻擊防禦方法及所提證
    據，經審酌後認與本件判決之結果不生影響，爰不另一一論
    述，併此敘明。
八、訴訟費用負擔之依據：民事訴訟法第78條。　　　　　　　
中　　華　　民　　國　　111 　年　　12　　月　　7 　　日
                  民事第六庭    法　官　陳幽蘭
以上正本係照原本作成。　　　　　　　　　
如對本判決上訴，須於判決送達後20日內向本院提出上訴狀。如
委任律師提起上訴者，應一併繳納上訴審裁判費。
中　　華　　民　　國　　111 　年　　12　　月　　12　　日
                                 書記官 李淑卿
附表：
承諾書：     乙○○積欠甲○○從累生累世欠款貳仟萬元整，乙○○承諾一旦有經濟能力，誠意還款，絕不拖欠。若無貳仟萬還款能力，願將所有財產之一半給付甲○○，絕無怨言，自此兩不相欠。 乙○○2006.9.6凌晨0：50